臺灣新竹地方法院民事簡易判決
110年度竹北簡字第451號
原      告  南山產物保險股份有限公司

法定代理人  王英君  
訴訟代理人  張哲瑀  
            朱俊偉  
            吳柏宏  
被      告  羅振坪  

上列當事人間請求損害賠償事件，本院於民國110 年12 月3日辯
論終結，判決如下：
    主      文
被告應給付原告新臺幣貳佰零伍萬捌仟貳佰捌拾玖元，及自民國
一一○年四月二十七日起至清償日止，按週年利率百分之五計算
之利息。
訴訟費用由被告負擔。
本判決得假執行。
    事實及理由
壹、程序方面：
　㈠按當事人喪失訴訟能力或法定代理人死亡或其代理權消滅者
    ，訴訟程序在有法定代理人或取得訴訟能力之本人承受其訴
    訟以前當然停止；又第168 條至第172 條及前條所定之承受
    訴訟人，於得為承受時，應即為承受之聲明，他造當事人，
    亦得聲明承受訴訟；民事訴訟法第170條、第175條分別定有
    明文。查原告法定代理人原為陳樑銓，於本件審理時變更為
    王英君，有原告股份有限公司變更登記表存卷可稽，並經原
    告聲明由王英君承受訴訟（見本院卷第51頁），核無不合，
    首應敘明。　
  ㈡被告經合法通知，未於言詞辯論期日到場，核無民事訴訟法
    第386 條各款所列情形，爰依原告之聲請，由其一造辯論而
    為判決。
貳、實體方面：　　
一、原告主張：被告於民國108年5月18日17時30分許，酒後且無
    照駕駛原告以保單號碼：012C00000000所承保之車號0000-0
    0號自小客車，行經新竹縣○○鎮○0○0000○里○○○○00號對面時
    ，因駕駛不慎與訴外人涂育瑋所騎乘、附載訴外人朱祖兒之
    車號000-000號普通重型機車發生碰撞，致訴外人涂育瑋出
    血性休克合併神經性休克、全身多處骨折，經送往臺北榮民
    總醫院新竹分院急救後宣告不治，並致訴外人朱祖兒頭部外
    傷併顱內出血、骨盆骨骨折、左膝、左腳撕裂傷。原告已依
    強制汽車責任保險法第7條、第10條、第27條及同法給付標
    準第2條、第6條規定，賠付受害人涂育瑋之家屬林亞萱、涂
    晉死亡保險給付新臺幣(下同)200萬元，賠付訴外人朱祖兒
    身體傷害之醫療費用58,289元。本件交通事故被告應負全部
    之肇事責任，原告乃依強制汽車責任保險法第29條第1項第1
    、5款之規定，代位行使民法第191條之2、強制汽車責任保
    險法第7條、第10條、第27條、同法給付標準第2條、第6條
    之權利，訴請被告如數賠償前開金額。並聲明：被告應給付
    原告205萬8,289元，及自起訴狀繕本送達翌日起至清償日止
    ，按週年利率5％計算之利息。
二、被告未於言詞辯論期日到場，亦未提出書狀作何聲明或陳述
    。
三、得心證之理由：
  ㈠原告主張之上開事實，業據其提出與所述相符之道路交通事
    故當事人登記聯單、臺灣新竹地方檢察署(下稱新竹地檢)相
    驗屍體證明書、診斷證明書、本院108年度原交訴字第9號刑
    事判決、強制汽車責任保險請求給付申請書、汽車保險理算
    書、強制險醫療給付費用彙整表、強制汽車責任險領款同意
    書暨行使代位權告知書等件為證；並有本院依職權調取之新
    竹縣政府警察局新埔分局竹縣埔警交字第1100052724號函暨
    所附道路交通事故現場圖、道路交通事故調查報告表（一）
    （二）、調查筆錄、道路交通事故當事人酒精測定紀錄表、
    處理相驗案件初步調查報告暨報驗書、診斷證明書、舉發違
    反道路交通管理事件通知單、道路交通事故照片黏貼紀錄表
    等附卷可稽。其次，被告前述行為，經檢察官認涉犯公共危
    險等罪嫌提起公訴後，經本院刑事庭以108年度原交訴字第9
    號刑事判決認被告駕駛動力交通工具而吐氣所含酒精濃度達
    每公升0.25毫克以上，因而致人於死，累犯，處有期徒刑7
    年確定，亦經調閱前述刑事案卷查閱無訛。此外，被告已於
    相當時期受合法之通知，於言詞辯論期日不到場，亦未提出
    任何準備書狀爭執。本院調查上開各情，堪認原告之主張為
    實在。　
  ㈡按汽車駕駛人，有下列情形之一者，處6,000元以上12,000元
    以下罰鍰，並當場禁止其駕駛：一、未領有駕駛執照駕駛小
    型車或機車，道路交通管理處罰條例第21條第1項第1款定有
    明文。次按行車速度，依速限標誌或標線之規定；汽車駕駛
    人有飲用酒類或其他類似物後其吐氣所含酒精濃度達每公升
    0.15毫克或血液中酒精濃度達百分之0.03以上者，不得駕車
    ；道路交通安全規則第93條第1項前段、第114 條第2 款分
    別規定甚明。經查，被告未考領汽車駕駛執照，有道路交通
    事故調查報告表(二)可按(見本院110年度竹北司簡調字第13
    7號卷，下稱本院調解卷，第42頁)。其次，被告於警詢時自
    陳：我於108年5月18日中午12、下午1時許開始飲酒，飲至
    下午7時許，酒後約2小時駕車，從竹東出發駕駛3086-P7號
    自小客車行經新竹縣關西鎮台3線62.6公里處，右邊有一台
    警車示意我停車，一開始我有路邊停車，後來心虛因為我有
    酒後駕車，所以我馬上迴轉跨越雙黃線往反方向北往南行駛
    ，因警車在後所以我害怕加速駛離，行車速度大約時速80-9
    0公里，我經過台3線63.1公里附近彎道處失控打滑就衝向對
    向，撞擊被害人涂育瑋之機車及路旁護欄，(問：經警方對
    你實施酒測數值為0.43MG/L，是否為你本人吹測？有無意見
    ？)是，無意見等語(見本院調解卷第47頁）。依前揭規定，
    被告未考領汽車駕駛執照，自不得駕駛自小客車，更不得於
    飲酒後吐氣所含酒精濃度達每公升0.15毫克以上駕駛車輛上
    路，惟被告仍執意駕駛前述自小客車行駛，已違規在先。又
    被告於前揭時間駕駛前述車輛行經肇事路段，佐以當時天候
    陰、暮光、柏油路面乾燥、無缺陷、道路無障礙物、視距良
    好等情，有前揭道路交通事故調查表（一）在卷可考（見本
    院調解卷第41頁），被告並無不能注意之情事，竟為躲避警
    方查緝，以時速80-90公里之速度超速行駛，且因其飲酒後
    已不能安全駕駛動力交通工具，而於過彎時失控跨越分向限
    制線駛入對向車道，致所駕駛之自用小客車與被害人涂育瑋
    騎乘之機車發生撞擊，肇生本件車禍，足見被告對本件車禍
    之發生確有過失，甚為明確。再者，本件車禍經送請交通部
    公路總局新竹區監理所竹苗區車輛行車事故鑑定會鑑定，鑑
    定意見與本院前述認定相同，認被告超速行駛致失控左偏跨
    越分向限制線駛入對向車道造成撞擊，為肇事原因，有交通
    部公路總局新竹區監理所108 年8月26日竹監鑑字第1080158
    500號函暨所附交通部公路總局新竹區監理所竹苗區車輛行
    車事故鑑定會鑑定意見書（竹苗區0000000 案）附於上揭刑
    案卷內可考。另依道路交通事故當事人酒精測定記錄表所示
    ，原告為警查獲時吐氣所含酒精濃度測定值為每公升0.43毫
    克（見本院調解卷第58頁）。綜上各情，被告無汽車駕駛執
    照，且於本件事故前飲酒，為警察查獲時酒測值高達每公升
    0.43毫克，其違反道路交通安全規則第114條第1項第2款所
    規定之標準，已達不能安全駕駛之程度甚明，仍駕駛前開車
    輛，又因躲避警方查緝，超速行駛致失控跨越分向限制線駛
    入對向車道，致所駕駛之肇事車輛撞擊被害人涂育瑋騎乘之
    機車，致被害人涂育瑋死亡、附載之訴外人朱祖兒受傷，足
    徵被告就本件車禍事故之發生確有過失及公共危險行為，且
    被告過失及公共危險行為，與被害人涂育瑋死亡、訴外人朱
    祖兒受傷具相當因果關係，被告應就其不法侵權行為所致被
    害人涂育瑋死亡、訴外人朱祖兒受傷之損害，負賠償責任。
  ㈢第按被保險人有下列情事之一，致被保險汽車發生汽車交通
    事故者，保險人仍應依強制汽車責任保險法規定負保險給付
    之責。但得在給付範圍內，代位行使請求權人對被保險人之
    請求權：一、被保險人飲用酒類或其他類似物後駕駛汽車，
    其吐氣或血液中所含酒精濃度超過道路交通管理法規規定之
    標準，五、違反道路交通管理處罰條例第21條或第21條之1
    規定而駕車。強制汽車責任保險法第29條第1項第1款、第5
    款定有明文。查被告所駕駛前揭自小客車，因向原告投保強
    制汽車責任保險，原告已於108年6月18日依強制汽車責任保
    險法、同法給付標準相關規定，實際理賠受害人涂育瑋之家
    屬林亞萱、涂晉200萬元、賠付訴外人朱祖兒58,289元，業
    如前述，而被告確有飲酒後駕駛汽車吐氣所含酒精濃度超過
    道路交通管理法規規定標準及違反道路交通管理處罰條例第
    21條規定無照駕車之情事，是原告依強制汽車責任保險法第
    29條第1項第1、5款規定，代位行使請求權人即被害人家屬
    林亞萱、涂晉、朱祖兒對被告之請求權，自屬有據。從而，
    原告請求被告給付205萬8,289元，為有理由。　
  ㈣末按給付無確定期限者，債務人於債權人得請求給付時，經 
    其催告而未為給付，自受催告時起，負遲延責任。其經債權
     人起訴而送達訴狀，與催告有同一之效力；遲延之債務，
    以支付金錢為標的者，債權人得請求依法定利率計算之遲延
    利息，民法第229條第2項、第233條第1項前段分別有所規定
    。又應付利息之債務，其利率未經約定，亦無法律可據者，
    週年利率為5％，亦為民法第203條所明定。本件原告代位之
    侵權行為損害賠償請求權，核屬無確定期限之給付，又係以
    支付金錢為標的，依上開規定，原告請求自起訴狀繕本送達
    翌日即110年4月27日（送達證書見本院調解卷第38頁）起，
    加計法定遲延利息，於法亦屬有據。
四、綜上，原告依強制汽車責任保險法第29條第1項第1、5款規
    定，請求被告給付205萬8,289元及自110年4月27日起至清償
    日止，按週年利率5％計算之利息，為有理由，應予准許。
五、本件係依民事訴訟法第427 條第1 項適用簡易訴訟程序所為
    被告敗訴之判決，應依同法第389條第1項第3款規定，依職
    權宣告假執行。
六、訴訟費用負擔之依據：民事訴訟法第78條。　　　　
中　　華　　民　　國　　110 　年　　12　　月　　17　　日
                  竹北簡易庭  法　官  李珮瑜
以上正本係照原本作成。
如對本判決上訴，須於判決送達後20日內向本院提出上訴狀。如
委任律師提起上訴者，應一併繳納上訴審裁判費。
中　　華　　民　　國　　110 　年　　12　　月　　17　　日
                              書記官　鄧雪怡